【裁判字號】    97,抗,303
【裁判日期】    970829
【裁判案由】    聲請法官迴避
【裁判全文】
臺灣高等法院臺中分院民事裁定  97年度抗字第303號
抗  告  人  甲○○
上列抗告人因與相對人 乙○○間聲請法官迴避事件，對於台灣
台中地方法院97年6月5日所為97年度聲字第1139號裁定提起抗告
，本院裁定如下：
    主  文
抗告駁回。
抗告程序費用由抗告人負擔。
    理  由
一、按民事訴訟法第三十三條第一項第二款規定：「遇有下列各
    款情形，當事人得聲請法官迴避：．．．．二、法官有前條
    所定以外之情形，足認其執行職務有偏頗之虞者」。該條所
    謂「足認法官執行職務有偏頗之虞」之情形，係指法官於訴
    訟之結果有特別利害關係，或與當事人之一造有密切之交誼
    或嫌怨等客觀事實，客觀上足使人疑其為不公平之審判者而
    言。若僅憑當事人之主觀臆測、或不滿意法官進行訴訟遲緩
    或認法官指揮訴訟欠當，則不得謂其有偏頗之虞（最高法院
    29年抗字第56號、69年臺抗字第457號判例參照）。且前開
    迴避原因，依同法第34條第2項、第284條之規定，應提出能
    即時調查之證據以釋明之。又民事訴訟中，承審法官對於證
    據是否充足、訴訟資料是否足堪形成裁判心證等情，本得斟
    酌兩造提出之攻擊防禦方法，依職權自由心證之，是以，法
    官對於當事人聲明之證據有無調查必要，屬於訴訟之指揮權
    ，法官就本案有關之法律問題或對事實之見解適度公開心證
    ，亦為民事訴訟程序所應然且必要，不得遽爾指為有聲請迴
    避之原因。
二、本件抗告人於原法院聲請法官迴避意旨略以：原法院乙○○
    法官受理97年度訴字第202號回復原狀事件，於第2次開庭，
    不讓抗告人陳述案情，說不賣房子會繳不起房貸、房子會被
    法院拍賣，逼問抗告人要錢還是要房子。第3次開庭，法官
    用專業術語問證人，致證人聽不懂問話而無法回答，且查問
    證人4個月前事情，竟問怎會記得1年多前做什麼，以致證人
    不知如何回答；法官不願查證花旗銀行支票是否兌現，卻一
    再反駁抗告人和律師，讓抗告人和證人難堪，卻對相對人和
    顏悅色，為相對人爭取買賣利益，不准抗告人要求屋價一半
    現金，動機匪夷所思，又97年5月15日開庭時間，變更為97
    年5月6日，單向對方告知，種種做法均顯偏頗，為此依據民
    事訴訟法第33條第1項第2款聲請迴避等語。
三、經查，抗告人所列之前開事由，經核均屬法官指揮訴訟程序
    及調查證據之職權行使範疇，抗告人既未指出承審法官對於
    訴訟結果有特別利害關係，或與當事人有密切交誼或嫌怨等
    客觀原因事實，依前開說明，不能認為有聲請迴避之原因。
    原法院依職權播放上述事件全部開庭錄音紀錄結果：第2次
    （97年3月25日）言詞辯論期日已傳訊證人楊仁德、翁志成
    、許美鳳到庭，抗告人於調查證據過程中，主動陳述相關主
    張（見錄音紀錄37分30秒起），承審法官告以：「你的律師
    已講過，我們今天是詢問證人」，而繼續訊問已到庭之證人
    ，自不能謂有何偏頗。且法院不問訴訟程度如何，得隨時試
    行和解，民事訴訟第377條定有明文，此乃因和解之目的，
    在於止訟息爭，為謀求當事人間之紛爭迅速圓滿解決，故規
    定法院得隨時試行和解，又依一般情形，法院勸諭兩造和解
    過程，通常即由承審法官就現有訴訟資料及相關情形，分析
    兩造利害關係，使兩造相互讓步，最終達成和解，以利於迅
    速圓滿解決紛爭，至於法官勸使和解所採之理由是否妥當，
    亦僅供當事人之參考，最後是否同意成立和解，仍悉由當事
    人自行決定。抗告人所稱承審法官於上述期日對抗告人說：
    「不繳貸款房子會被拍賣」、「抗告人要錢還是房子」等情
    ，經查係乙○○法官勸諭兩造和解時（見錄音紀錄50分31秒
    起），因被告就有無和解可能不置可否，且提出「萬一他又
    再騙我怎麼辦」、「可是我最近裝潢又花了很多錢」、「我
    才剛繳土地增值稅」、「我現在只是不甘願他當初一直在騙
    我」，承審法官始勸諭：「你們訴求的目的是什麼」、「你
    聽我說，你今天來法院是要解決你們的糾紛，你希望用什麼
    途徑解決你們的糾紛，這才是你要思考的重點」、「你是要
    房子還是要錢，如果講不出來，那法院沒有辦法在這過程中
    ，找到一個兩邊都可以接受的方案來解決你們的糾紛」（見
    錄音紀錄57分03秒起）等語，此等內容，係出於善意向當事
    人闡明徹底解決紛爭之可能性，均顯示承審法官希望當事人
    間有機會協商、和解，無非在為兩造謀求解決紛爭之最佳途
    徑。實難以其上開所言，而謂有何偏頗之虞。至於抗告人所
    稱法官僅向相對人通知開庭期日云云，經原法院調卷對照卷
    宗資料及錄音紀錄，法官係當庭指定97年5月6日續行言詞辯
    論，因相對人之訴訟代理人以當日有法律服務排班為由請求
    改定期日，承審法官乃改指定97年5月15日，然審理單仍載9
    7年5月6日上午10時50分，未及更正。此一事實，至多僅涉
    及訴訟程序有無瑕疵、能否治癒、是否影響兩造審級利益等
    問題，惟依其發生始末，難據以推認法官對訴訟結果有利害
    關係、與當事人有親交嫌怨，客觀上使人疑其為不公平之審
    判之情形。抗告人以上開事由主張林法官執行職務有偏頗之
    虞，向原法院聲請迴避，核非有據，原法院因而裁定駁回抗
    告人請求承審法官迴避之聲請，並無不合。
四、抗告意旨稱：上述事件承審法官當庭指定97年5月6日續行言
    詞辯論，因相對人之訴訟代理人以當日有法律服務排班為由
    請求改定期日，承審法官乃改指定97年5月15日，並記明於
    準備程序筆錄內，抗告人亦當場收受書記官所交付之97年5
    月15日開庭期日通知書，由此事實，可證承審法官與相對人
    有密切之交往等語。惟查承審法官原諭知97年5月6日續行言
    詞辯論，嗣因相對人之訴訟代理人以當日有法律服務為由請
    求改定期日，承審法官因而改定97年5月15日，並已當庭諭
    知，僅係於審理單漏未予以更正改定之期日，此僅係文件批
    示之小疏漏，與法官與當事人是否有親交無關，抗告人於抗
    告狀亦自承無法舉出承審法官有何與當事人親密交往之證據
    ，殊難徒以此空言推測承審法官與相對人有密切交往情事，
    是抗告人上述抗辯，顯屬無據。抗告意旨又以：伊於上述事
    件中，曾聲請法院調閱有關美商花旗銀行台中分行所簽發之
    二張支票是否業經提示、提示日期、提示人之姓名等資料，
    以查明該二張支票是否僅為形式交付，而非真實兌領給付之
    事實，惟承審法官並未予調閱，執行職務顯有偏頗；又依上
    述事件原告起訴之意旨，承審法官應查明第三人王苡華有無
    與被告見面，或向被告要約購買不動產、交付定金50萬元、
    是否真意購買系爭不動產等事實，承審法官竟不為調查，僅
    訊問仲介人翁志成，承審法官執行職務亦有偏頗等語。惟查
    調查證據本屬承審法官職權之行使，已如上述，抗告人又未
    舉證證明承審法官就此職權之行使有何與當事人不法情事，
    自難認執行職務有何偏頗，是上述抗告，亦無理由，應予駁
    回。
五、據上論結，本件抗告為無理由，依民事訴訟法第495條之1第
    1項、第449條、第78條、第95條，裁定如主文。
中    華    民    國    97    年    8     月    29    日
                  民事第二庭    審判長法  官  邱森樟
                                      法  官  翁芳靜
                                      法  官  蔡秉宸
以上正本係照原本作成。
再為抗告應以適用法規顯有錯誤為理由，並經本院之許可，該許
可以原裁定所涉及之法律見解具有原則上之重要性者為限。
如提起再抗告者應於裁定送達後十日內向本院提出抗告理由狀（
須按照他造人數附具繕本）並繳納抗告裁判費新臺幣壹仟元，同
時委任律師或具有律師資格之關係人為代理人。
                                      書記官  魏維廷
中    華    民    國    97    年    9     月    1     日
                                                      Ａ


司法院資訊處製作；財團法人民間司法改革基金會備份。
